【裁判字號】    95,簡上,56
【裁判日期】    950731
【裁判案由】    過失傷害
【裁判全文】
臺灣新竹地方法院刑事判決              95年度簡上字第56號
上  訴  人  臺灣新竹地方法院檢察署檢察官
上  訴  人
即  被  告  丙○○
上列上訴人因被告所犯過失傷害案件，不服本院新竹簡易庭九十
五年度竹交簡字第二０七號，中華民國九十五年二月二十三日所
為之第一審簡易判決（原聲請案號：九十四年度偵字第六二三九
號）提起上訴，本院管轄第二審之合議庭判決如下：
    主  文
原判決撤銷。
丙○○因過失傷害人，處有期徒刑貳月，如易科罰金，以銀元
佰元即新臺幣玖佰元折算壹日。緩刑貳年。
    事  實
一、緣丙○○於民國九十四年十月四日晚間，駕駛其所有之車號
    四七０九─ＪＨ號自小客車至新竹縣新埔鎮拜訪朋友，並將
    車子斜向插停在同鎮縣○○里鳳山高幹一一五支二
    四電桿附近由竹北市往新埔鎮○○○路旁，迨於同日晚上十
    時四十分許，其欲駕車返回新竹縣竹北市之住處時，明知該
    處為劃有雙黃線分向限制線標線之禁止迴轉路段，為圖一時
    方便，遂將車子自原本插停之路旁倒出欲在該處直接迴轉，
    之後，因發現該處由竹北市往新埔鎮方向之來車為數不少不
    易迴轉，即再將車子調頭改以車尾朝路邊、車頭朝馬路之斜
    向方式，先倒車進入原本斜停放之路旁位置，再伺機欲在雙
    黃線上左轉往竹北市方向行駛時，其本應注意汽車在轉彎時
    ，應顯示方向燈或手勢，看清有無來往車輛、行人通過，始
    行左轉，且依當時天候晴朗、路面無缺陷、道路無障礙物、
    燈光稍嫌不足，但視距尚稱良好等情況，並無不能注意之情
    事，竟在認定左右二方均無來車時，即疏未注意貿然在不得
    跨越之該處左轉，且未顯示左轉之方向燈，待其甫左轉時，
    適有在對向（即新埔鎮往竹北市○○○○道路旁之「大東山
    」餐廳用餐出來、亦明知該處為雙黃線、不得跨越之行人甲○○及乙○○二人，復貪圖一時便利，而任意跑步穿越行車
    分向線欲至對向（即竹北市往新埔鎮○○○○道取車，丙○○因未注意到前方有上開突發狀況，當場以其自小客車之左
    前葉子板處撞及甲○○，甲○○再撞及站在其右側、依偎在
    其身旁之女友乙○○，致二人當場倒地，甲○○受有左側脛
    骨腓骨骨折之傷害，乙○○則受有頭部外傷併腦挫傷、右側
    眼眶底板骨折併後視及眶下神經損傷及鼻骨粉碎性骨折等傷
    害。丙○○於肇事後立即報案陳明肇事，並於警員獲報前往
    現場處理時在場等候、承認自己是肇事人而自願接受裁判。
二、案經甲○○、乙○○二人訴由新竹縣警察局新埔分局報告臺
    灣新竹地方法院檢察署檢察官偵查聲請以簡易判決處刑。
    理  由
一、認定事實所憑之證據及認定之理由：
（一）被告丙○○於偵查中及本院審理之自白，證明：被告確實
      有在不得跨越之雙黃線處駕車貿然左轉而撞及亦違規跨越
      雙黃線之路人甲○○、甲○○再撞及身旁的乙○○，造成
      告訴人甲○○、乙○○二人均因此受傷之事實。
（二）告訴人甲○○及乙○○二人分別於偵查中及本院行準備程
      序時之指訴，證明：被告確實有在不得跨越之雙黃線處駕
      車貿然左轉，而告訴人二人當時亦因急欲穿越馬路而違規
      跨越雙黃線，告訴人甲○○雖有看見被告駕駛的自小客車
      車頭朝向自己的方向但因被告未顯示方向燈而不以為意，
      告訴人乙○○則完全未注意到被告，雙方因此發生碰撞車
      禍，造成告訴人二人均受傷之事實。
（三）東元綜合醫院出具之診斷證明書二紙，證明：告訴人甲○○受上開撞及後，受有左側脛骨腓骨骨折之傷害，被告駕
      駛的自小客車雖未直接撞及到告訴人乙○○，但因告訴人
      乙○○當時是緊依偎在告訴人甲○○之右側，當被告自左
      側撞及告訴人甲○○時，告訴人甲○○受此力道後再向右
      撞及告訴人乙○○，使告訴人乙○○因此受有頭部外傷併
      腦挫傷、右側眼眶底板骨折併後視及眶下神經損傷及鼻骨
      粉碎性骨折等傷害之事實。
（四）道路交通事故現場圖、道路交通事故調查報告表、本院公
      務電話記錄各一份及現場照片六張，證明：現場確實劃有
      雙黃線分向限制線為禁止人、車跨越之道路，且當時天候
      晴朗、路面無缺陷、道路無障礙物、燈光稍嫌不足，但視
      距尚稱良好，惟被告在肇事時確實有開啟車燈之事實。
（五）新竹縣警察局新埔分局道路交通事故自首情形紀錄表一紙
      ，證明：被告丙○○於肇事後隨即打電話報警，並已向警
      員報名肇事人姓名、地點、請警方前往處理，並於警員獲
      報前往現場處理時在場等候、承認自己就是肇事人而自願
      接受裁判之自首情事。
    被告之自白核與事實相符，告訴人二人因本件車禍分別受有
    上開傷勢，與被告之過失行為間，自具有相當因果關係。綜
    上所述，本件事證已臻明確，被告過失傷害之犯行洵堪認定
    ，應予依法論科。
二、論罪：
（一）罪名─核被告丙○○所為，係犯刑法第二百八十四條第一
      項前段之過失傷害罪。
（二）想像競合犯─被告以一個過失行為，同時造成告訴人甲○○、乙○○二人受傷，為一行為觸犯數罪名之同種想像競
      合犯，應從一情節即造成之傷勢較重之過失傷害罪（對告
      訴人乙○○部分）處斷。
（三）自首─按，刑法第二條第一項規定：「行為後法律有變更
      者，適用行為時之法律。但行為後之法律有利於行為人者
      ，適用最有利於行為人之法律。」；次按，刑法第六十二
      條：「對於未發覺之罪自首而受裁判者，減輕其刑。但有
      特別規定者，依其規定。」之規定，業經九十四年二月二
      日總統令修正公布為：「對於未發覺之罪自首而受裁判者
      ，『得』減輕其刑。但有特別規定者，依其規定。」，並
      於九十五年七月一日施行。比較修正前、後之規定可知，
      在修正前之規定下，只要行為人有自首情形時，法院對行
      為人量刑時係「必」予減刑，然為因應各種不同動機之自
      首情況（參見立法修正說明），因此新法修正為行為人雖
      有自首情事存在，惟僅係法院「得」予減刑之理由，是否
      予以減刑，應由法院依個案之具體情況審酌。被告丙○○
      於犯罪後主動打電話向警員報案並留在現場等候，於警員
      到場時向其陳述肇事經過、坦承肇事並自願接受裁判之事
      實，已如前述，確實符合自首之規定，經比較修正前、後
      之刑法第六十二條規定，自應依現行刑法第二條一項前段
      之規定，依被告行為之時修正前規定較有利於被告，故應
      予以減輕其刑。
三、撤銷原判決之理由：
    原審審酌被告丙○○之過失犯行，量處被告有期徒刑三月，
    固非無見，惟：
（一）被告於犯罪後主動打電話向警員報案並留在現場等候，於
      警員到場時向其陳述肇事經過、坦承肇事並自願接受裁判
      之事實，有上開道路交通事故自首情形紀錄表一份附於偵
      查卷第十三頁可憑，本院認被告之行為確已符合自首規定
      ，原判決漏未審酌予以減刑，尚有未洽。
（二）再者，原判決亦漏未考量被告係以一個過失行為造成二位
      被害人受傷，而未引用刑法第五十五條想像競合犯之規定
      論處被告，亦有違誤。
（三）又，被告行為後，刑法第三十三條罰金最低額由銀元一元
      以上提高為新臺幣一千元以上、第四十一條第一項易科罰
      金由銀元一元以上三元以下（後提高為一百倍）折算一日
      提高為新臺幣一千元、二千元或三千元折算一日、第六十
      二條前段由「減輕其刑」修正為「得減輕其刑」，及同法
      第二條第一項關於法律有變更者，如何適用法律之規定，
      均已經於九十四年二月二日修正公布，並自九十五年七月
      一日起施行，經比較新舊法，罰金最低額、易科罰金之折
      算標準（詳如後述）及自首減輕其刑之規定，均應以行為
      時法有利於被告。原審雖未及審酌上開新舊法之適用，然
      上訴本院管轄二審之合議庭後，經比較新舊法，被告行為
      後之法律並非較有利於被告，仍應適用行為時法，原審判
      決就易科罰金部分適用行為時法即無不當，尚不構成撤銷
      之事由（參臺灣高等法院九十五年度上訴字第一五四八號
      判決），併此敘明。
四、科刑：
（一）檢察官原依告訴人二人之請求上訴主張被告對告訴人二人
      尚未和解賠償，顯見被告毫無懊悔之心，認原審量刑被告
      有期徒刑三月，惟與本院審理期間因被告已在本院安排下
      與告訴人二人達成調解（有調解筆錄一份在卷可參），告
      訴人二人亦於本院行準備程序時表明願意原諒被告等（見
      本院卷第三九頁正、反面，九十五年五月十一日準備程序
      筆錄），故於論告時改請本院斟酌此部分之量刑，本院認
      為檢察官之上訴為有理由；而被告認為自己並非毫無懊悔
      之心，僅因告訴人要求金額過高而無法於期限內達成和解
      ，且認原審量刑被告有期徒刑三月量刑過重等語請求上訴
      ，亦非無理由。綜上所述，原審判決既有上開可議之處，
      自無法維持，自應由本院將原判決撤銷，依法改判。爰審
      酌被告之過失程度及被害人對於本件車禍之發生，亦同有
      過失，併斟酌被告之知識程度、生活狀況、犯罪所生之危
      害（即被害人之傷勢）、已與被害人達成和解，於車禍發
      生後立即報警送被害人就醫，使被害人之生命得以確保等
      被告犯罪後之態度等一切情狀，量處如主文第二項所示之
      刑。
（二）被告於行為時之刑法第四十一條規定：「犯最重本刑為五
      年以下有期徒刑以下之刑之罪，而受六個月以下有期徒刑
      或拘役之宣告，因身體、教育、職業、家庭之關係或其他
      正當事由，執行顯有困難者，得以一元以上三元以下折算
      一日，易科罰金。但確因不執行所宣告之刑，難收矯正之
      效，或難以維持法秩序者，不在此限。併合處罰之數罪，
      均有前項情形，其應執刑之刑逾六月者，亦同」。而依受
      刑人行為時易科罰金折算之標準，修正前罰金罰鍰提高標
      準條例第二條前段（現已刪除）規定，就其原定數額提高
      為一百倍折算一日，則本件受刑人行為時之易科罰金折算
      標準，應以銀元三百元即新臺幣九百元折算一日。然九十
      五年七月一日修正公布施行之刑法第四十一條規定：「犯
      最重本刑為五年以下有期徒刑以下之刑之罪，而受六個月
      以下有期徒刑或拘役之宣告者，得以新臺幣一千元、二千
      元或三千元折算一日，易科罰金。但確因不執行所宣告之
      刑，難收矯正之效，或難以維持法秩序者，不在此限。前
      項規定於數罪併罰，其應執刑之刑未逾六月者，亦適用之
      」。比較刑法第四十一條修法前後第一項易科罰金之折算
      標準與執行限制及第二項數罪併罰是否限制在未逾六月者
      ，自以舊法之規定之折算標準及逾六月者，亦可易科罰金
      之規定，對被告有利。就該條第一項規定執行之限制而言
      ，新法雖刪除了「因身體、教育、職業、家庭之關係或其
      他正當事由，執行顯有困難者」等文句，然由該條修正理
      由可知，立法者實係傾向於將易科罰金範圍擴大，由法官
      單純從避免短期自由刑弊害方面去思考是否准許易科罰金
      ，至於個案中如何執行易科罰金，檢察官仍可依該條項但
      書之規定，審酌被告是否具有「確因不執行所宣告之刑，
      難收矯正之效，或難以維持法秩序」等事由，而為准許或
      駁回受刑人易科罰金之聲請，對於被告並未較為有利，是
      依上開說明，關於易科罰金之規定，仍以舊法較有利於被
      告，自應依刑法第二條第一項前段規定，適用行為時即修
      正前刑法第四十一條之規定為易科罰金之折算標準。
（三）緩刑─按刑法第七十四條：「受二年以下有期徒刑、拘役
      或罰金之宣告，而有左列情形之一，認以暫不執行為適當
      者，得宣告二年以上五年以下之緩刑，其期間自裁判確定
      之日起算：(1)未曾受有期徒刑以上刑之宣告者。(2)前受有
      期徒刑以上刑之宣告，執行完畢或赦免後，五年以內未曾
      受有期徒刑以上刑之宣告者。」之規定，業經九十四年二
      月二日總統令修正公布且改列為同條第一項為：「受二年
      以下有期徒刑、拘役或罰金之宣告，而有下列情形之一，
      認以暫不執行為適當者，得宣告二年以上五年以下之緩刑
      ，其期間自裁判確定之日起算：(1)未曾因故意犯罪受有期
      徒刑以上刑之宣告者。(2)前因故意犯罪受有期徒刑以上刑
      之宣告，執行完畢或赦免後，五年以內未曾因故意犯罪受
      有期徒刑以上刑之宣告者。」，並於九十五年七月一日施
      行。查，被告前未曾受過有期徒刑以上刑之宣告，有臺灣
      高等法院被告前案紀錄表一件在卷可按，被告於犯罪後已
      與告訴人二人達成調解，已如前述，其於本次受有期徒刑
      以上刑之宣告，不論依上揭修正前之刑法第七十四條第一
      款，或上揭修正後之刑法第七十四條第一項第一款之規定
      ，均符合緩刑之規定，對被告本身而言並無有利或不利之
      情形，自不生新舊法比較之問題，應逕依行為時之修正前
      之刑法第七十四條第一款規定，予以緩刑二年，以鼓勵自
      新。
五、適用之法條：
（一）刑事訴訟法第四百五十五條之一第一項、第三項、第三百
      六十九條第一項前段、第三百六十四條、第二百九十九條
      第一項前段。
（二）修正後現行刑法第二百八十四條第一項前段、第五十五條
      ；修正前刑法第六十二條前段、第四十一條第一項前段、
      七十四條第一款。
（三）罰金罰鍰提高標準條例第一條前段、修正前罰金罰鍰提高
      標準條例第二條。
本案經檢察官傅伊君到庭執行職務。
中    華    民    國    95    年    7     月    31    日
                     交通法庭  審判長法  官   遲中慧
                                     法  官   魏瑞紅
                                     法  官   林昌義
以上正本證明與原本無異。
不得上訴。
中    華    民    國    95    年    7     月    31    日
                                     書記官   柯雅菱
附錄本案論罪科刑法條全文：
刑法第二百八十四條
I因過失傷害人者，處六月以下有期徒刑、拘役或五百元以下罰
  金，致重傷者，處一年以下有期徒刑、拘役或五百元以下罰金
  。
II從事業務之人，因業務上之過失傷害人者，處一年以下有期徒
  刑、拘役或一千元以下罰金，致重傷者，處三年以下有期徒刑
  、拘役或二千元以下罰金。


司法院資訊處製作；財團法人民間司法改革基金會備份。
